【裁判字號】    90,訴,525
【裁判日期】    900823
【裁判案由】    違反稅捐稽徵法等
【裁判全文】
臺灣臺北地方法院刑事判決                            九十年度訴字第五二五號
    公  訴  人  臺灣臺北地方法院檢察署檢察官
    被      告  丙○○
右列被告因違反稅捐稽徵法等案件，經檢察官提起公訴（九十年度偵字第四四一五號
），本院判決如左：
    主  文
丙○○無罪。
    理  由
一、公訴意旨略以：被告丙○○係原登記設址於臺北市○○區○○街二八四巷三十弄
    八七號三樓「丙○○空間設計工作室」之負責人，為依法應納稅之義務人，明知
    告訴人丁○○未曾在其工作室工作支薪，竟於民國八十八年申報八十七年度所得
    稅期間，提供丁○○於八十七年一月起至同年十二月止，在其工作室領取薪資新
    臺幣三十萬元之資料，委請不知情之會計師甲○○作成屬於其附隨業務應登載之
    各類所得扣繳暨免扣繳憑單，以詐術向財政部臺北市國稅局信義稽徵所提出申報
    ，使之營業成本增加，營利所得減少，以此方法逃漏營利事業所得稅，足以生損
    害於丁○○及稅捐稽徵機關對於稅捐稽徵之正確性，因認被告涉有刑法第二百十
    六條行使同法第二百十五條業務登載不實文書罪嫌，及違反稅捐稽徵法第四十一
    條納稅義務人以詐術逃漏稅捐罪嫌云云。
二、按犯罪事實應依證據認定之，無證據不得推定其犯罪事實。又不能證明被告犯罪
    者，應諭知無罪之判決，刑事訴訟法第一百五十四條、第三百零一條第一項分別
    定有明文。次按事實之認定，應憑證據，如未能發現相當證據，或證據不足以證
    明，自不能以推測或擬制之方法，為裁判基礎，有最高法院四十年台上字第八六
    號判例參照。再以被害人之陳述為認定犯罪之依據時，必其陳述並無瑕疵，且就
    其他方面調查，又與事實相符，始能認有證據能力，此亦有最高法院六十一年台
    上字第三０九九號判例可資參照。
三、公訴人認被告丙○○涉有前開行使業務登載不實文書及違反稅捐稽徵法犯行，無
    非以告訴人丁○○之指訴，證人即為被告所屬之「丙○○空間設計工作室」辦理
    報稅業務之會計師甲○○之證詞，財政部臺北市國稅局函、處分書、北投稽徵所
    函、八十七年度綜合所得稅核定通知書、核定稅額繳款書、違章案件罰鍰繳款書
    、丁○○之勞工保險卡、丁○○之各類所得扣繳暨免扣繳憑單附卷，為其論據。
四、訊據被告雖坦承並未僱用告訴人，且其工作室亦未支薪予告訴人等情，然堅詞否
    認提供告訴人之領薪資料予會計師甲○○，辯稱：伊亦不知為何會有丁○○領薪
    資料，亦無逃漏稅云云。經查：
（一）按稅捐稽徵法第四十一條詐術逃漏稅捐係結果犯，須有逃漏稅捐之結果始克成
      罪，丙○○空間設計工作室於八十七年度之營利事業所得稅結算申報，經核定
      並無營業收入，故縱剔除如公訴人所指訴之告訴人丁○○之薪資費用，亦無須
      補繳營利事業所得稅，亦即並無逃漏營利事業所得稅之情形，有財政部臺北市
      國稅局九十年七月十三日財北國稅審一字第九０一四八五二五號函在卷可稽，
      丙○○空間設計工作室既因該年度並無營業收入而未生逃漏營利事業所得稅之
      結果，即難認定被告涉犯稅捐稽徵法第四十一條之罪嫌。
（二）告訴人雖以被告虛報其八十七年度薪資所得，而向臺灣臺北地檢署檢察官提出
      本件告訴，然告訴人之指訴僅能證明「丙○○空間設計工作室」確虛報其薪資
      所得，而無法證明實際起意人或行為人究為何人，甚且告訴人嗣於偵查及本院
      審理中均陳稱，在其提出本件告訴後，證人即為被告辦理稅務工作之會計師甲○○曾向其提及，其據以辦理扣繳憑單之資料是由一位辦理信用卡業務之「楊
      雅惠（音同）」小姐所提供，並非被告所提出等情，是告訴人前後之指訴均無
      從證明確係被告所為。
（三）又證人即該事務所之會計師甲○○雖否認曾向告訴人說明據以辦理扣繳憑單之
      資料是由「楊雅惠」所提供，並結證稱，為被告辦理稅務工作之資料均係被告
      所提出云云。然查為被告辦理稅務工作之甲○○會計師事務所之帳務處理人員
      戊○○ (甲○○之配偶) 於本院審理中證述，丁○○的資料有可能是其他客戶
      提供的，因為報稅的時間很短，只有十五個日曆天，所以會有錯帳之情形，八
      十七年度總共代理一百多家客戶報稅，且因報稅時間短促，代理客戶又多，難
      免錯帳，且稅捐單位亦容許於事後更正等語，再參之該會計師事務所實際與客
      戶聯絡者均為證人蔡明錦，而甲○○為撇清其會計師事務所之責任，其證言難
      免有所隱蔽而失真，自難採信，況且被告所經營之前開工作室於該年度並無任
      何營業收入，已如前述，自無需繳納任何營利事業所得稅，衡情被告實無提供
      告訴人之資料與甲○○會計師以虛增其成本而減少其稅負之舉之必要，則證人
      蔡明錦與甲○○互有出入之證詞，應屬證人戊○○之證詞較為可採，則無從確
      認丁○○之資料確是由被告所提出，則被告即未利用不知情之證人甲○○作成
      屬於其附隨業務應登載之告訴人八十七年度之各類所得暨免扣繳憑單之情，被
      告所辯應堪採信。
（四）證人戊○○於本院審理中證稱，丁○○之薪資資料有可能是設於臺北市○○區
      ○○路四段四六五號五樓之萬世股份有限公司（下稱萬世公司）負責人乙○○
      所提出等語。惟查，本案被告被訴違反稅捐稽徵法等犯行，業經本院認定如上
      應為無罪之諭知，則縱經傳喚萬世公司負責人乙○○到庭證明告訴人之薪資資
      料並非其所提出，亦不影響被告應為無罪認定之理由，而係萬世公司負責人乙○○或代為辦理報稅事務之會計師甲○○、戊○○等人是否另涉其他犯行，應
      由檢察官另行偵辦，本院就檢察官聲請傳喚證人乙○○部分之證據認並無再為
      調查之必要，爰附此敘明。
五、綜上所述，被告所經營之曾慶空間設計工作室，於八十七年度並無任何營業收
    入，而無需繳納營利事業所得稅，自無虛增告訴人之薪資所得藉以減少稅負之必
    要，更不生逃漏稅捐之結果，本件公訴意旨據以起訴之證據已有合理之懷疑，且
    查無其他積極證據足資證明被告有何違反稅捐稽徵法及行使業務登載不實文書之
    犯行，是不能證明被告犯罪，應為無罪判決之諭知。
六、末按，法院認為應科拘役、罰金或應諭知免刑或無罪之案件，被告經合法傳喚無
    正當理由不到庭者，得不待其陳述逕行判決，刑事訴訟法第三百零六條定有明文
    。查本案被告丙○○被訴違反稅捐稽徵法等案件，應為無罪之諭知已如上述，然
    被告丙○○經本院合法傳喚無正當理由不到庭，此有送達證書回證附卷可稽，揆
    之上揭規定，爰不待其陳述逕行判決。
據上論斷，應依刑事訴訟法第三百零一條第一項、第三百零六條，判決如主文。本案
經檢察官陳錫柱到庭執行職務
中      華      民      國      九十      年      八    月    二十三    日
                                    臺灣臺北地方法院刑事第三庭
                                        審判長法  官  徐  世  禎
                                              法  官  陳  德  民
                                              法  官  黎  惠  萍
右正本證明與原本無異
如不服本判決應於送達後十日內向本院提出上訴狀。
                                              書記官  賈  繼  藩
中      華      民      國      九十      年      八    月    二十三    日


司法院資訊處製作；財團法人民間司法改革基金會備份。
